【裁判字號】    89,自,1008
【裁判日期】    900215
【裁判案由】    傷害
【裁判全文】
臺灣臺中地方法院刑事判決                        八十九年度自字第一八號
    自  訴  人  丙○○
    被      告  甲○○
                乙○○
右列被告等因傷害案件，經自訴人提起自訴，本院判決如左：
    主  文
甲○○、乙○○均無罪。
    理  由
一、自訴意旨略以：被告甲○○（自訴狀誤載為翁得銘）、乙○○與自訴人丙○○係
    鄰居，於民國八十九年六月十日凌晨五時多許，自訴人騎腳踏車自外返回其位於
    臺中縣太平市○○○街廿二號住處，被告乙○○、甲○○竟基於共同傷害之犯意
    聯絡，被告乙○○先跑向自訴人欲搶走其所持之鐵棍，兩人發生拉扯，被告甲○○再出手傷害自訴人之臉部及頭部，被告乙○○再以腳踢自訴人，致自訴人因而
    受有左眉撕裂傷（長約二公分）併右頰瘀腫、右手及左小腿挫擦傷等傷害。因認
    被告二人均涉有刑法第二百七十七條第一項之傷害罪嫌云云。
二、按犯罪事實應依證據認定之，無證據不得推定其犯罪事實，刑事訴訟法第一百五
    十四條定有明文。又按所謂認定犯罪事實之證據，係指足以認定被告確有犯罪行
    為之積極證據而言，該項證據自須適合於被告犯罪事實之認定，始得採為斷罪之
    資料；又事實之認定應憑證據，如未能發現相當確實證據，或證據不足以證，自
    不能以推測或擬制之方法，以為裁判之基礎，最高法院二十九年上字第三一０五
    號、四十年台上字第八六號判例著有明文。又按告訴人之告訴，係以被告受刑事
    訴追為目的，是其陳述是否與事實相符，自應調查其他證據以資審認；又事實審
    法院對於證據之取捨，依法雖有自由判斷之權，然積極證據不足證明犯罪事實時
    ，被告之抗辯或反證縱屬虛偽，仍不能以此資為積極證據應予採信之理由，最高
    法院亦著有五十二年台上字第一三００號及三十年上字第四八二號判例可資參照
    。
三、自訴人認被告涉有刑法第二百七十七條第一項之傷害罪嫌，係以賢德醫院及三軍
    總醫院附設民眾診療服務處之診斷證明書各一紙，為其提起自訴之主要依據。訊
    據被告甲○○、乙○○於本院審理時矢口否認有於右揭時地傷害自訴人之故意，
    被告乙○○辯稱：自訴人與鄰居相處並不融洽，經常騷擾伊家人，當天凌晨伊要
    外出運動，一走出大門即見自訴人拿高爾夫球棍要打伊之臉部，伊就將她的高爾
    夫球棍抓住，雙方互搶球棍，伊並大喊救命，鄰居丁○○與伊先生甲○○都先後
    出來，甲○○隨即幫忙搶球棍，後來高爾夫球棍斷掉，才會反彈打到自訴人之臉
    部，造成她受傷流血，且伊之右臉頰亦受有挫擦傷等語。被告甲○○辯稱：伊是
    聽到伊太太乙○○喊救命，才從屋內跑出來，看到伊太太與自訴人在搶高爾夫球
    棍，伊就去幫忙搶下球棍，後是因球棍斷掉才打到自訴人之臉部，伊沒有出手打
    她等語。
四、經查：
（一）證人即雙方之鄰居丁○○於九十年二月一日本院審理時時到庭結證稱：「（八
      十九年六月十日清晨之案發經過？）當天上午大約五點多，我還在睡覺，聽到
      門外有人在喊救命的聲音，我就跑出來查看，看到自訴人丙○○及被告乙○○
      在搶一支球桿，被告乙○○在喊救命，然後被告甲○○就跑出來，我就進到屋
      內，之後的情形我就沒有看到，我沒有看到被告甲○○及乙○○打丙○○。」
      等語，證人丁○○為被告二人與自訴人均請求傳訊之證人，其之證詞自具有相
      當之證明力，惟依證人之證詞並不足以證明被告二人有自訴人所指之傷害行為
      ，自訴人之指述尚乏依據。
（二）證人丁○○於九十年二月一日本院審理時時到庭結證稱：「（丙○○與你們鄰
      居之相處情形？）丙○○的精神狀態不太好，常常會對人吐口水、罵人、跟人
      家吵架，其他鄰居亦有被她告過傷害。」等語；證人劉密於同日亦證稱：「我
      是他們的鄰居而且是前一任的鄰長‧‧‧，丙○○跟鄰居相處的不好，而且我
      也曾經被她吐口水，並把我家門口的鄰長牌子拉扯下來。他至七十八年開始就
      常常跟鄰居吵架，而且常常告人，我覺得被告二人很可憐。」等語，此外並有
      被告二人所提出之自訴人至其住處騷擾之照片六幀、自訴人騷擾之錄音帶及譯
      文各一份存卷可稽，是被告二人辯稱：本案係因自訴人持高爾夫球棍欲毆打被
      告乙○○而起等語，應屬可採。被告二人並提出斷裂之高爾夫球棍及被告乙○○之受傷診斷證明書一份，此亦足證其二人辯稱：後因高爾夫球棍斷掉，才會
      反彈打到自訴人之臉部，且被告乙○○之右臉頰亦受有挫擦傷等語，應與事實
      較為相符。
（三）本案既係因自訴人先持高爾夫球棍欲毆打被告乙○○而起，被告乙○○因自訴
      人此不法之侵害，基於防衛自己之身體受傷害，因而與自訴人發生拉扯球棍之
      行為，被告甲○○亦基於防衛其妻子乙○○之身體受傷害，而幫忙取下該球棍
      ，雙方在拉扯之過程中，因球棍斷裂致反彈打中自訴人，或在防衛過程致自訴
      人身體其他部位受有傷害，此均屬刑法第二十三條正當防衛權利之行使，是其
      行為即具有阻卻違法事由而不構成犯罪。
五、綜上所述，被告二人前揭辯詞，洵非虛詞。從而，被告二人之行為，依首揭法條
    及判例意旨，自與傷害罪之構成要件不相符。此外，復查無其他證據足資證明被
    告二人有自訴人所指之傷害犯行，既不能證明被告犯罪，揆諸上揭刑事訴訟法之
    規定，依法均應為無罪之諭知。
據上論斷，應依刑事訴訟法第三百四十三條、第三百零一條第一項，判決如主文。
中      華      民      國      九十      年      二      月    十五    日
                                臺灣臺中地方法院刑事第四庭
                                        法  官  楊  真  明
右正本證明與原本無異。
如不服本判決，應於送達後十日內向本院提出上訴狀（須附繕本），上訴於臺灣高等
法院臺中分院。
                                        書記官
中      華      民      國      九十      年      二      月    十五    日


司法院資訊處製作；財團法人民間司法改革基金會備份。
